【裁判字號】    95,訴,259
【裁判日期】    951017
【裁判案由】    詐欺等
【裁判全文】
臺灣桃園地方法院刑事判決               95年度訴字第259號
公  訴  人  台灣桃園地方法院檢察署檢察官
被      告  呂０棋
選任辯護人  謝清昕律師
被      告  吳０鴻
            陳０安
            劉０岱
            謝０君
上四人共同
指定辯護人  本院公設辯護人甲○○
被      告  許０傑
            許０雄
            廖０昇
上三人共同
選任辯護人  陳傳中律師
            劉世興律師
上列被告因詐欺等案件，經檢察官提起公訴（94年度偵字第1689
0 號），及移送併案（95年度偵字第2412號、95年度少連偵字第
73號、臺灣台北地方法院檢察95年度偵字第3336號），本院判決
如下：
    主  文
呂０棋共同以犯意圖為自己不法之所有，以詐術使人將本人之物
交付之罪為常業，累犯，處有期徒刑年拾月，附表三編號1 至
3 、13、20至22、59至60之物，均沒收。又以加害生命、身體之
事，恐嚇他人致生危害於安全，累犯，處有期徒刑月。應執行
有期徒刑肆年。附表三編號1 至3 、13、20至22、59至60之物，
均沒收。
吳０鴻共同以犯意圖為自己不法之所有，以詐術使人將本人之物
交付之罪為常業，處有期徒刑年陸月。附表三編號1 至3 、13
、20至22、59至60之物，均沒收。
劉０岱、謝０君、許０傑、許０雄、廖０昇共同以犯意圖為自己
不法之所有，以詐術使人將本人之物交付之罪為常業，處有期徒
刑壹年陸月。附表三編號1 至3 、13、20至22、59至60之物，均
沒收。
陳０安連續幫助意圖為自己不法之所有，以詐術使人將本人之物
交付為常業，處有期徒刑陸月，如易科罰金，以佰元折壹日。
    事  實
一、呂０棋曾因妨害公務、公共危險等案件，經本院於民國89年
    4 月3 日以88年度壢交簡字第251 號判決，分別判處有期徒
    刑4 月、2 月，如易科罰金，均以銀元300 元折算1 日，定
    應執行有期徒刑5 月，如易科罰金，以銀元300 元折算1 日
    ，而於89年6 月3 日確定，並於90年2 月5 日執行完畢。
二、呂０棋、劉０岱（即呂０棋之妻）與謝０偉、徐０松（另經
    檢察官起訴）等人，基於意圖為自己不法所有之常業詐欺犯
    意聯絡，自民國94年1 月起共組ebay拍賣網站（http://www
    .tw.ebay.com/） 詐欺集團，由呂０棋在中國大陸廣東省珠
    海市承租民宅，並僱用有犯意聯絡之姓名、年籍不詳，綽號
    「阿明」、「小朱」之大陸地區人士在租屋處內，在ebay拍
    賣網站設立帳號、上網抓取欲拍賣物品之圖樣並張貼於ebay
    拍賣網站出售、辦理結標程序，並在ebay拍賣網站之商品得
    標通知內，記載呂０棋使用之手機門號，供買家聯繫付款及
    交貨事宜；呂０棋則向與之有常業詐欺犯意聯絡之吳０鴻、
    姓名、年籍不詳、綽號「小武」之成年男子購買附表一帳戶
    來源欄所示之人頭帳戶，並另取得附表一匯款帳號欄所示之
    其他人頭帳戶；呂０棋並持其使用之0000000000、00000000
    00、000000000000、0000000000、0000000000、0000000000
    號電話，聯絡在ebay網站競標且得標之買家（附表買家即被
    害人欄所示之人）聯繫付款及交貨事宜，並由劉０岱提供其
    所有之電腦主機（含鍵盤1 個）、螢幕、印表機各1 台，予
    呂０棋上網查詢買家資料、列印買家基本資料，在94年1 月
    間，委請同具有常業詐欺犯意聯絡之曾０龍代為接聽電話，
    並以拍賣物係委託「黑貓宅配」等方式配送到府，但出貨前
    ，得標人必須先將得標金額先行匯款或轉帳至呂０棋指定之
    帳戶【部分呂０棋指定之帳戶之來源，詳如附表一帳戶來源
    欄所示】，嗣於得標人匯出款項卻未取得貨品，而與呂０棋
    聯絡時，呂０棋則佯稱匯款之帳戶有問題，要求得標人持金
    融卡前往自動提款機操作，指示得標人再將金額匯入其指定
    之另一帳戶內，以騙取得標人多次金錢（詳細詐騙情形，詳
    如附表一所示）。待買家匯款後，呂０棋則通知吳０鴻、「
    小武」前往領款，吳０鴻則指示與之有共同常業詐欺犯意聯
    絡之謝０君、許０傑、許０雄、廖０昇持金融卡前往提款【
    吳０鴻以一天2,000 元之代價，於94年9 月2 日僱用許０傑
    、許０雄、廖０昇、同年月6 日僱用謝０君，持金融卡提領
    得標人匯款之金額】，吳０鴻將領取金額之1 成留供己用以
    為報酬後，其餘款項則匯入劉０岱開立於龍潭郵局之000000
    00000000號帳戶內，並由呂０棋、劉０岱自上開郵局帳戶提
    領出來，供己花用。
三、其中一得標人李０仁（即附表一編號43）查覺受騙，要求呂
    ０棋貨到付款，致惹呂０棋不快，竟另行起意，以其持有使
    用之0000000000號行動電話撥打李０仁手機，並以「戴先生
    」之名義稱：「你的電話住址、你老婆電話，我都知道，我
    現在直接叫小弟把你老婆押走都可以」、「我跟你講，條子
    可以24小時保護你，你就報警，不能的話，你就跟我說，這
    件事情什麼時候處理，並且說我現在上去看，有的話，大家
    走著瞧」等加害生命、身體之事，恐嚇李０仁，致李０仁心
    生畏懼，致生危害於安全。
四、陳０安於94年8 月間，見報紙刊登收購銀行帳戶之分類廣告
    ，撥打該廣告上電話號碼，與吳０鴻聯繫，得知可藉由出售
    銀行帳戶以獲利，雖可預見將自己帳戶提供予不認識之他人
    使用，可能幫助掩飾或隱匿他人因犯常業詐欺罪所得財物，
    致使被害人及警方追查無門，竟因經濟情況不佳，不違背其
    本意，基於幫助常業詐欺之概括犯意，於同年月16日上午11
    時30分許，以3,000 元之代價，在００縣００市○○路000
    號處，出售其於91年9 月18日在台北國際商業銀行板橋分行
    設立之00000000000000號帳戶之存摺及提款卡；嗣後，吳０
    鴻撥打陳０安之電話，詢其是否有其他帳戶可供販賣，陳０
    安為獲取更多金錢，承諾一次交付多家銀行帳戶之存摺、提
    款卡及密碼，承前幫助常業詐欺之概括犯意，在94年8 月17
    日，在中國信託商業銀行萬華分行，開立000000000000號帳
    戶，同日在國泰世華商業銀行萬華分行，開立000000000000
    號帳戶，同年月19日，在玉山銀行板新簡易型分行開立0000
    00000 號帳戶後，接續將上開帳戶之存摺、提款卡交予吳０
    鴻使用；嗣吳０鴻將上開台北國際商業銀行板橋分行之存摺
    、提款卡，提供予呂０棋使用，另將上開中國信託商業銀行
    萬華分行、國泰世華商業銀行萬華分行之帳戶資料，提供予
    姓名、年籍不詳之人成立之詐騙集團使用【該詐騙集團成員
    意圖為自己不法之所有，於94年8 月18日16時許，撥打電話
    予李０偉，向李０偉佯稱欲與之援交，惟必須以ＡＴＭ查帳
    ，確定李０偉之帳戶內有足額始可交易，致李０偉不疑有他
    ，即前往００縣００市○○路０段０號台新銀行新店分行，
    依該詐騙集團成員之指示操作提款機，匯款29,987元至石０
    明於臺灣中小企業銀行岡山分行開立之00000000000 號帳戶
    內（石０明涉犯幫助詐欺之犯行，經臺灣高雄地方法院檢察
    署移由臺灣高雄地方法院併案審理），經李０偉發現帳戶內
    有款項匯出，質問對方，該詐騙集團成員復謊稱如要取回該
    筆錢，需將帳戶內所有存款領出，並匯入上開陳０安所有之
    帳戶內，致李０偉再度陷於錯誤，再依其指示接續匯款
    28,000元、24,000元、27 ,000 元及18,000元至陳０安前開
    中國信託銀行帳戶內，李０偉依指示匯款後，該詐騙集團成
    員並進而要求李０偉至提款機設定約定帳號並告知密碼，並
    依其指示操作提款機，復匯款87,5 00 元至陳０安所申請之
    國泰世華銀行帳戶內，嗣經李０偉發覺有異，始知受騙】；
    吳０鴻再將上開玉山銀行板新簡易型分行之帳戶資料，提供
    由李０霆等人所屬之詐欺集團使用【李０霆人所屬之詐欺集
    團，意圖為自己不法之所有，於94年8 月22日下午2 時許，
    由某真實姓名不詳之成年男子撥打電話予葉０平，向其佯稱
    其友人因與他人發生車禍急需金錢處理，致葉０平因而陷於
    錯誤，而於同日分別匯款51,515元、1,88 0元至陳０安之玉
    山銀行板新簡易型分行帳戶內，李０霆等人所涉犯詐欺犯行
    ，另經臺灣桃園地方法院檢察署檢察官以95年度少連偵字第
    73號案件偵查中】。
五、嗣於94年9 月20日，為警在００縣００鄉○○村○○○街0
    巷00號查獲呂０棋、劉０岱，並持本院94年度聲搜字第798
    號搜索票，查獲附表三編號1 至22之物品；在００縣００市
    ○○街000 巷00弄00號0 樓查獲吳０鴻、許０傑、許０雄、
    廖０昇等人，並持本院94年度聲搜字第798 號搜索票，查獲
    附表三編號23至60之物品；在００縣００市○○○路00巷00
    號0 樓，查獲謝０君，在００縣００市○○路000 號0 樓查
    獲陳０安，始查悉上情。
六、案經內政部警政署刑事警察局移送臺灣桃園地方法院檢察署
    檢察官偵查起訴及移送併辦，另經高雄縣政府警察局移送臺
    灣高雄地方法院檢察署，由臺灣高等法院檢察署令轉臺灣台
    北地方法院檢察署檢察官移送併辦、高雄市政府警察局移送
    臺灣桃園地方法院檢察署檢察官移送併辦。
    理  由
壹、程序方面：
    本件認定事實所引用之本件卷內所有卷證資料（包含人證與
    文書證據、物證等證據），並無證據證明係公務員違背法定
    程式所取得，且被告及其辯護人於審判期日對本院提示之卷
    證陳明沒意見等語，且卷內之文書證據，亦無刑事訴訟法第
    159 條之4 之顯有不可信之情況與不得作為證據之情形。依
    刑事訴訟法第159 條至159 條之5 之規定，本件認定事實所
    引用之本件卷證所有證據（包含人證與文書證據、物證等證
    據），均有證據能力，合先敘明。
貳、實體方面：
一、訊據被告對於上開犯行均坦承不諱，且有證人即附表一買家
    即被害人欄所示之人於警詢中指訴明確，且有證人即出售帳
    戶之張０婷、鍾０益、劉０明、賴０蔚、戴０蘭、戴０和、
    戴０松、許０云、陳０林、朱０成於警詢中供述綦詳，復有
    附表一匯款及帳戶資料之書證欄所示之書證、監聽譯文1 份
    附卷為憑，末有被害人李０偉於警詢中之指訴及其提出之交
    易明細表4 紙、存摺影本1 份、中國信託商業銀行94年9 月
    27 日 中信銀集作000000000000號函及所附之開戶資料、帳
    戶歷史交易查詢、國泰世華商業銀行94年9 月23日（94）國
    世銀字第0036號函及所附之開戶資料、交易明細各1 份附卷
    為憑（見高雄縣政府警察局刑案偵查卷宗第2 頁至第8 頁、
    第23 頁 至第34頁）、被害人葉０平於警詢之指訴及其所提
    出之存摺影本1 份、玉山銀行板新簡易型分行94年12月19日
    玉板新字第05120602號函及所附之交易明細表、開戶基本資
    料各1 份在卷可佐（見臺灣桃園地方法院檢察署95年度少連
    偵字第73號卷第52頁至第54頁、第67頁至第72頁）。經查：
    (一)被告謝０君、許０雄、許０傑、廖０昇於本院審理中辯稱
      ：伊不知悉所領取之金錢係詐騙集團犯罪所得云云；惟查
      ，被告4 人於本院審理中自承，渠等係以一天2,000 元之
      代價，受僱於被告吳０鴻，並持被告吳０鴻交付之提款卡
      去提款機領錢，被告吳０鴻所交付之提款卡並非被告吳０
      鴻所有，且每次領款之金融卡、帳戶、密碼均不一樣等語
      （見本院95年10月3 日審判筆錄第16頁、第17頁）。按帳
      戶為個人理財重要工具，絕無任意交由外人使用之理，且
      現今社會提款機隨處可見，一般人以提款卡提領金錢極為
      方便，何須甘冒帳戶金錢遭人盜領之風險而假手他人為之
      ，被告4 人均為智識正常之人，任意持來路不明他人之提
      款卡四處提領帳戶內金錢，竟對此毫不懷疑，孰能置信，
      被告辯稱不知所提領款項涉及不法云云，要屬避重就輕卸
      責之詞，自無可採。次按共同正犯之成立，祇須具有犯意
      之聯絡，行為之分擔，既不問犯罪動機起於何人，亦不必
      每一階段犯行，均經參與；其在合同意思範圍以內，各自
      分擔犯罪行為之一部，相互利用他人之行為，以達其犯罪
      之目的者，即應對於全部所發生之結果，共同負責。被告
      謝０君、許０雄、許０傑、廖０昇自承受被告吳０鴻之指
      示，持被告吳０鴻交付之提款卡四處提領不法贓款，再比
      對自被告吳０鴻處搜索取得之張０婷設立於日盛銀行新莊
      分行之帳戶（即附表三編號42），適亦為被害人遭詐騙集
      團詐騙他人後匯款之帳戶，由被告謝０君、許０雄、許０
      傑、廖０昇自被告吳０鴻處取得前開詐騙所使用帳戶之提
      款卡且可任意提領帳戶內款項一節觀之，足認被告謝０君
      、許０雄、許０傑、廖０昇所領取之款項即從事詐騙被害
      人所詐欺之財物。而被告謝０君、許０雄、許０傑、廖０
      昇透過被告吳０鴻，從事領取該詐騙集團詐欺所得之金錢
      ，其涉入程度非淺，苟無犯意之聯絡，該等詐欺集團何以
      如此放心交由被告四處領取渠等詐欺所得，由被告從事此
      等核心之工作，堪認渠等係基於共同之犯意與該等詐騙集
      團分工，從事提領贓款行為，被告謝０君、許０傑、許０
      雄、廖０昇屬前開詐騙集團之成員無疑。
    (二)被告陳０安辯稱：伊僅出售帳戶，並未參與詐欺集團云云
      ；然按金融帳戶為個人理財之工具，申請開設金融帳戶並
      無任何特殊之限制，一般民眾皆可以存入最低開戶金額之
      方式自由申請開戶，並得同時在不同金融機構申請多數存
      款帳戶使用，乃眾所週知之事實。依一般人之社會生活經
      驗，倘係合法收入，本可自行向金融行庫開戶使用，而無
      向他人購買帳戶之必要。苟見陌生人不以自己名義申請開
      戶，反以其他方式向不特定人蒐集收購或借用他人之金融
      機構帳戶使用，衡情應能懷疑蒐集收購或借用帳戶之人，
      其目的在於掩飾或隱匿犯罪所得之財物。況被告陳０安交
      付其申請使用帳戶之存摺、提款卡、密碼單予吳０鴻使用
      ，顯見其主觀上並無取回存摺或金融卡之期待。且被告陳
      ０安係年逾36歲之成年人，堪信有相當社會經驗，竟因經
      濟情況不佳，貪圖每本帳戶3,000 元之利益，而將所申請
      之存摺、金融卡售予不熟識之人使用，應可預見不法之徒
      將透過其申請之銀行帳戶，作為犯罪使用，其出售帳戶供
      詐欺集團掩飾、隱匿常業詐欺所得財物之用，顯不違反其
      本意，被告陳０安自有提供銀行帳戶幫助犯罪集團掩飾、
      隱匿常業詐欺犯罪所得財物之不確定故意。被告陳０安所
      辯，顯係卸責之詞，不足採信。
    (三)本件犯罪之型態特殊，由被告呂０棋自大陸地區僱用成員
      負責在ebay拍賣網站開設帳號、張貼拍賣物品、製作得標
      通知，並由被告吳０鴻負責收購人頭帳戶及提領贓款，顯
      非一般偶發性或機會性之犯罪；犯罪之進行，採任務分工
      ，並先由被告吳０鴻提領被害人所匯之款項，再另匯入被
      告呂０棋指定之劉０岱之郵局帳戶，避免因資金流向明確
      而遭警查緝，顯出於預先嚴密規劃；犯罪時間之綿密，尤
      其如附表之犯罪期間，主要自94年6 月至同年9 月，短短
      三個月內，即有50餘次犯罪之多，可見持之為日常工作，
      反覆實施，是故，本件犯罪係以經營業務之狀態反覆實施
      ，應堪認定。
    綜上，本件事證明確，被告犯行均堪認定，應依法論科。
二、刑法及刑法施行法部分條文業經於94年2 月2 日修正公布，
    並均於95年7 月1 日施行。按行為後法律有變更者，適用行
    為時之法律，但行為後之法律有利於行為人者，適用最有利
    於行為人之法律，現行刑法第2 條第1 項定有明文。修正後
    刑法第2 條第1 項之規定，係規範行為後法律變更所生新舊
    法律比較適用之準據法，於修正後刑法施行後，應適用修正
    後刑法第2 條第1 項規定之從舊從輕之原則為比較；修正後
    刑法第2 條第2 項，則為同條第1 項之特別規定，於修正後
    刑法施行後，關於非拘束人身自由之保安處分，應依修正後
    刑法第2 條第2 項之規定，適用裁判時之法律。又修正後刑
    法第35條，乃刑之重輕之法定次序與標準，應適用裁判時之
    修正後刑法第35條之規定。修正後刑法第2 條第1 項係採從
    舊從輕原則，適用最有利於行為人之法律。既曰法律，自較
    刑之範圍為廣；除法律有特別規定者（如修正後刑法第2 條
    第2 項非拘束人身自由之保安處分適用裁判時法，修正後刑
    法施行法第9 條之3 規定之情形），應依其規定；或事關執
    行之緩刑之宣告，或犯罪在刑法修正施行前，自首在刑法施
    行後之自首部分，或程序之規定（程序從新，如刑法第40條
    沒收宣告之程序規定），應適用裁判時之修正後刑法之規定
    外；依修正後刑法第2 條第1 項比較時，應就罪刑有關之共
    犯、未遂犯、連續犯、牽連犯、結合犯，以及累犯加重，自
    首減輕暨其他法定加減原因（如身分加減）與加減例等一切
    情形，綜其全部之結果而為比較後，整個之適用，不能割裂
    而分別適用有利益之條文。關於易科罰金之折算標準、易服
    勞役之折算標準及期限、罰金與死刑是否併予執行、多數有
    期徒刑定應執行之刑時之最高刑期之限制等之修正，事涉行
    為人易刑折算標準金額之多寡與期限之長短及定執行刑時能
    否就罰金刑併予執行或有期徒刑定應執行之刑時最高度之限
    制，亦均屬依修正後刑法第2 條第1 項所應比較適用法律之
    範圍。拘束人身自由之保安處分，並非屬修正後刑法第2 條
    第2 項規定應適用裁判時法之範圍，除有特別規定者外，亦
    屬應依修正後刑法第2 條第1 項比較適用之法律；從刑附屬
    於主刑，除法律有特別規定者外，依主刑所適用之法律（以
    上參考最高法院95年05月23日刑事庭第8 次會議決議及最高
    法院24年上字第4634號、24年上字第5292號、27年上字第
    2615號判例）。經查，被告等人行為後，下列法律業已變更
    ，茲比較如下：
    (一)被告行為時之刑法第340 條常業詐欺罪，其法定本刑為一
      年以上七年以下有期徒刑，得併科五萬元以下罰金，刑法
      修正後，因常業犯已經刪除，應將所犯詐欺罪分論併罰，
      合併計算其法定最高本刑為有期刑徒刑30年，較原常業犯
      之法定刑為重，依刑法第2 條第1 項之規定比較結果，應
      適用較輕之修正前刑法第340 條而論以常業詐欺罪，對被
      告較為有利。再有關刑法分則篇未修正條文定有罰金者，
      自94年1 月7 日刑法修正施行後，就其所定數額提高為30
      倍，刑法施行法第1條 之1 第2 項本文立有明文，上開修
      正刑法已於95年7 月1 日施行，而刑法分則第340 條已於
      本次修法時刪除亦即已無常業詐欺罪，則本案之罰金刑應
      適用提高之倍數，僅能適用行為時之罰金罰鍰提高標準條
      例第1 條之規定，併此述明。
    (二)刑法第28條將原來共同正犯之共同「實施」犯罪，改為「
      實行」犯罪，剔除完全未參與犯罪相關行為之「實行」的
      「陰謀共同正犯」及「預備共同正犯」，此係屬行為可罰
      性要件之變更，仍應綜合比較，以適用有利於被告之規定
      。
    (三)新修正刑法第30條幫助犯規定亦有修正「以幫助他人實行
      犯罪行為者為幫助犯」，比較新舊法以新法改採從屬性說
      中「限制從屬形式」，即以被幫助者著手犯罪之實行，且
      具備違法性為必要，自以新法規定對被告有利，
    (四)刑法第56條有關「連續數行為而犯同一之罪名者，以一罪
      論，但得加重其刑至二分之一」之連續犯之規定，亦經修
      正刪除。亦即被告基於概括犯意所為之數行為，自95年7
      月1 日起已不再成立連續犯而得論以一罪，而應依具體行
      為之性質論罪。查被告陳０安所為94年8 月16日、同年月
      17日之2 次出售其持有之帳戶予被告吳０鴻之幫助常業詐
      欺犯行，時間、地點、對象，各均獨立，但其時間緊接，
      所犯係構成要件相同之罪名，主觀上顯係基於概括犯意所
      為，為連續犯，依修正前刑法第56條規定，論以一罪，較
      依新法分論多次幫助常業詐欺罪之結果，對被告陳０安較
      為有利。
    (五)刑法第47條關於累犯之規定，將原「受有期徒刑之執行完
      畢，或受無期徒刑或有期徒刑一部之執行而赦免後，五年
      以內再犯有期徒刑以上之罪者為累犯，加重本刑至二分之
      一」之規定，修正為刑法第47條第1 項「受徒刑之執行完
      畢，或一部之執行而赦免後，五年以內故意再犯有期徒刑
      以上之罪者為累犯，加重本刑至二分之一」，是本件被告
      呂０棋前有如犯罪事實欄所述之前案犯罪紀錄及執行情形
      ，有臺灣高等法院被告前案紀錄表及臺灣桃園地方法院檢
      察署刑案資料查註紀錄表各1 份在卷可稽，其於5 年以內
      再故意犯本件有期徒刑以上之罪，不論依修正前刑法第47
      條或修正後之刑法第47條第1 項之規定，均構成累犯，對
      被告呂０棋而言並無有利或不利之情形。
    (六)關於未遂犯得按既遂犯之刑減輕之條文，將原刑法第26條
      前段之規定，移至刑法第25條第2 項，此乃屬科刑規範事
      項之變更，仍應綜合比較，以適用有利於被告之規定。
    (七)刑法第38條係將原條文第1 項第3 款所列之「因犯罪所得
      之物」修正為「因犯罪所生或所得之物」，並將「左列」
      修正為「下列」、「犯人」修正為「犯罪行為人」，此乃
      均係用語之明確化，條文實際內容並未修正，是無新舊法
      之比較之情。
    (八)刑法第51條關於就有期徒刑定應執行刑之上限，由不得逾
      二十年提高為不得逾三十年，此係屬相當科刑規範之變更
      ，經比較結果，以適用舊法對被告呂０棋，較為有利。
    (九)被告陳０安行為時之刑法第41條第1 項前段原規定：「犯
      最重本刑為5 年以下有期徒刑以下之刑之罪，而受6 個月
      以下有期徒刑或拘役之宣告，因身體、教育、職業、家庭
      之關係或其他正當事由，執行顯有困難者，得以1 元以上
      3 元以下折算一日，易科罰金。」，再參以被告行為時之
      易科罰金折算標準，修正前罰金罰鍰提高標準條例第2 條
      前段（現已刪除）規定，就其原定數額提高為100 倍折算
      1 日，則本件被告陳０安行為時之易科罰金折算標準，應
      以銀元300 元折算1 日，經折算為新臺幣後，應以新臺幣
      900 元折算為1 日。惟95年7 月1 日修正公布施行之刑法
      第41條第1 項前段則規定：「犯最重本刑為五年以下有期
      徒刑以下之刑之罪，而受六個月以下有期徒刑或拘役之宣
      告者，得以新臺幣一千元、二千元或三千元折算一日，易
      科罰金。」，並將罰金罰鍰提高標準條例第2 條之規定刪
      除，比較修正前後之易科罰金折算標準，以95年7 月1 日
      修正公布施行前之規定，較有利於被告陳０安。
    (十)綜上比較結果，本院認以適用被告行為時即94年1 月7 日
      修正，同年2 月2 日公布、95年7 月1 日施行前之刑法，
      較為有利於被告。
三、按刑法上之常業犯，係指有賴某種犯罪為業之意思，而有事
    實之表現，而刑法上之常業詐欺犯，係指以詐欺行為為生之
    事業者而言（最高法院45年台上字第1188號、74年台上字第
    6551號著有判例）。本件被告吳０鴻、呂０棋、劉０岱、謝
    ０君、許０傑、許０雄、廖０昇及同案共犯謝０偉、徐０松
    ，共組ebay拍賣網站詐欺集團，以上網張貼拍賣物品，誘使
    被害人前往得標，再偽稱已得標，需被害人先行匯款（含運
    送費用）之詐術，致被害人等陷於錯誤而予匯款至被告呂０
    棋指定之人頭帳戶，顯係以之為業。是核被告吳０鴻、呂０
    棋、劉０岱、謝０君、許０傑、許０雄、廖０昇所為，均係
    犯修正前刑法第340 條之常業詐欺罪，被告呂０棋就被害人
    李０仁部分，另犯刑法第305 條之恐嚇罪；被告吳０鴻、呂
    ０棋、劉０岱、謝０君、許０傑、許０雄、廖０昇與同案共
    犯謝０偉、徐０松、「小武」、曾０龍、「阿明」、「小朱
    」等人就上開犯行，有犯意聯絡、行為分擔，均為共同正犯
    。又被告陳０安本於幫助之意，以提供存摺、提款卡、密碼
    等方式，幫助詐欺集團成員掩飾集團自己重大犯罪所得財物
    ，屬幫助犯，其所為係犯刑法第30條第1 項、第340 條之幫
    助常業詐欺罪，並依刑法第30條第2 項規定，按正犯之刑減
    輕之。又被告陳０安94年8 月17日接獲被告吳０鴻電話詢問
    是否還有其他帳戶要賣，即基於幫助犯意，接續前往中國信
    託商業銀行萬華分行、國泰世華銀行萬華分行、玉山銀行板
    新簡易型分行開設帳戶，並將所取得之存摺、提款卡、密碼
    接續交付吳０鴻，被告陳０安於94年8 月17日以後之多次交
    付行為，係時間、空間均密接之接續行為，應論以接續犯包
    括一罪，被告陳０安94年8 月16日、同年月17日先後2 次犯
    行，時間緊接，手段相同，觸犯構成要件相同之罪，顯係基
    於概括犯意所為，為連續犯，應依刑法第56條之規定，以一
    罪論，應加重其刑，並先加後減之。被告呂０棋就所為常業
    詐欺罪、恐嚇罪間，犯意各別，行為互殊，應分論併罰。公
    訴人雖認被告呂０棋等人於附表二編號1 所示之時間，詐騙
    被害人張０豪（詳細情形詳如附表二編號1 所示），然被害
    人張０豪於警詢中供稱：自稱李小姐之女子以0000 000000
    號電話撥打張０豪之電話聯繫付款及交貨事宜，並指定匯款
    帳號為：第一商業銀行0000000000000000號帳戶，惟000000
    0000號電話、第一商業銀行0000000000000000號之帳戶資料
    ，均未在被告呂０棋、吳０鴻等處查獲，亦無證據證明上開
    電話、帳戶資料，係被告呂０棋等人使用，末查，被告呂０
    棋等人所組成之ebay拍賣網站詐欺集團，均係由被告呂０棋
    親自聯繫買家付款及交貨事宜，應認詐騙被害人張０豪之人
    ，應非被告呂０棋所組之ebay拍賣網站詐騙集團所為，然倘
    此部分成立犯罪，亦與前開犯罪係屬事實上一罪之關係，本
    院就此部分不另為無罪之諭知，附此敘明。另查被告呂０棋
    曾有如事實欄所載之犯罪前科與執行紀錄，此有台灣高等法
    院被告全國前案紀錄表與台灣桃園地方法院檢察署刑案資料
    查註紀錄表各乙份存卷可按，其於5 年以內再犯本件有期徒
    刑以上之罪，為累犯，應依刑法第47條之規定加重其刑。爰
    審酌被告等人意圖為自己不法之所有，虛偽在ebay拍賣網站
    張貼拍賣物品，被害人誤信並下標後，進而發送虛偽訊息使
    被害人誤信得標並予匯款，使被害人受有金錢上之重大損害
    ，並致拍賣網站之交易秩序、社會互信機制均受有重大妨礙
    ，被告犯行至為重大，本院爰依被告犯罪情節、手段、於集
    團內所分擔之角色、被害人所受之損害、被告呂０棋與部分
    之被害人達成和解等一切情狀，分別量處如主文所示之刑，
    並就被告呂０棋部分，定應執行之刑，就被告陳０安部分，
    諭知易科罰金之折算標準，以資懲儆。
四、扣案附表三編號1 至3 所示之電腦主機（含鍵盤1 個）、螢
    幕、印表機各1 台，係被告劉０岱所有，並用以傳送、列印
    買家得標訊息，業據被告呂０棋於本院審理中供述明確（見
    本院94年10月3 日審判筆錄第7 頁），又扣案之買家基本資
    料60紙、國泰世華銀行交易明細表1 紙、交易明細表3 張（
    附表三編號20、21、59），分別係被告呂０棋（編號20、21
    ）、吳０鴻（編號59）所有，用以核對買家匯款資料，扣案
    之劉０岱郵局印章1 顆，係被告劉０岱所有，供被告呂０棋
    、劉０岱用以提領被告劉０岱開立於龍潭郵局之0000000000
    0000號帳戶內之詐騙所得金額，是上開物品係被告呂０棋等
    人用以犯本件常業詐欺罪所用之物，再扣案之現金222,000
    元、16,000元（附表三編號22、60），分別係被告呂０棋、
    吳０鴻犯本件常業詐欺犯行所得之財物，上開物品，均應依
    刑法第38條第1 項第2 款、第3 款之規定，在被告吳０鴻、
    呂０棋、劉０岱、謝０君、許０傑、許０雄、廖０昇之主文
    項下，沒收之。再扣案之附表三編號4 至12、17至19、23至
    29 所 示之手機、易付卡、儲值卡等物品，均無證據證明係
    被告呂０棋、吳０鴻等人用以犯本件常業詐欺案所用之手機
    、易付卡，是本院不另為沒收之諭知；扣案附表三編號15、
    30至41、43至58所示之印章、存摺、金融卡等物品，均無證
    據證明係被告等人用以犯本件常業詐欺案件所用之物；扣案
    附表三編號14、42所示之存摺、金融卡，雖係被告呂０棋等
    人用以犯本件常業詐欺案件所用之人頭帳戶，惟查依現今金
    融機構與客戶之契約，係由金融機構提供予客戶使用，於客
    戶結清帳戶時，存摺由金融機構於該存摺註記作廢後客戶始
    得留存、金融機構大多要求提款卡需剪卡寄回等情觀之，上
    開存摺、提款卡之所有權應仍屬金融機構所有；又被告陳０
    安因出售帳戶所得之財物，被告呂０棋等人因詐騙被害人所
    得之其餘金額、被告吳０鴻因出售帳戶予呂０棋、代呂０棋
    提領現金之其餘報酬，業經被告花用殆盡，經被告於本院審
    理中供承不諱，該犯罪所得財物應認業已滅失；再被告呂０
    棋用以聯繫被害人之0000000000、0000000000、00000000 0
    00、0000000000、0000000000、0000000000號電話（不含SI
    M 卡），未經扣案，且無證據證明仍屬存在，且上開電話之
    SIM 卡之所有權人，係電信公司所有，從而，爰不另就上開
    物品，宣告沒收之。
五、公訴人認被告吳０鴻、呂０棋、劉０岱、謝０君、許０傑、
    許０雄、廖０昇另犯洗錢防制法第9 條第3 項之常業洗錢罪
    （起訴書誤引用同條第2 項），被告陳０安另犯洗錢防制法
    第9 條第1 項之幫助洗錢罪嫌云云，惟洗錢防制法已於95年
    5 月30日修正公布，於同年7 月1 日施行，該法第3 條第1
    項第5 款已刪除常業詐欺罪屬於第2 條2 款之重大犯罪，並
    刪除第9 條第3 項之常業洗錢罪，是被告吳０鴻、呂０棋、
    劉０岱、謝０君、許０傑、許０雄、廖０昇所犯之常業詐欺
    罪、被告陳０安所犯之幫助他人犯常業詐欺罪，已不構成洗
    錢防制法第9 條之犯罪，依刑事訴訟法第302 條第4 款之規
    定犯罪後之法律已廢止其刑罰應為免訴判決，惟公訴人認被
    告此部分之犯行，與其所犯之常業詐欺罪、幫助常業詐欺罪
    之犯行，有方法結果之牽連關係，屬牽連犯，是被告此部分
    之犯行，本院不另為免訴判決之諭知。
六、末查：
    (一)臺灣桃園地方法院檢察署檢察官95年度偵字第2412號移送
      併辦意旨書略以：被告呂０棋、吳０鴻、呂０棋、陳０安
      、劉０岱、謝０君、許０傑、許０雄、廖０昇及同案被告
      謝０偉、徐０松等人，藉以成立ebay拍賣網站詐欺集團之
      方式，詐騙被害人吳００琴、陸００枝、楊０寧、羅０惠
      、方０毅、楊０涯、楊０來、顏０誼、曾０祥、呂０漢、
      吳０毅、林０宏等人，是被告等人所為，亦係成立刑法第
      340 條之常業詐欺之罪嫌。經查：
      1.被害人吳００琴於警詢中指稱：伊在94年9 月16日上午
        9 時許，在伊位於００縣００鎮０００00號之住處，接
        獲自稱台新銀行小姐語音信箱稱：「你本人信用卡遭盜
        刷、約十幾萬未繳納，你本人帳戶列為警示帳戶，需與
        調查局陳科長聯絡」等語，經被害人吳００琴與所留之
        陳科長電話聯繫後，該陳科長偽稱，伊情形需由楊科長
        處理，嗣楊科長與被害人吳００琴聯繫，被害人吳００
        琴遂依指示，分別匯款50萬元、62萬元至指定之000000
        00000 號帳戶內，致其受有112 萬元之損害等語（見上
        開偵查卷第208 頁）；另被害人陸００枝，於警詢中指
        稱：伊在94年9 月15日下午1 時許，在伊位於００縣０
        ０鎮○○里○○街00號之住處，接獲自稱台新銀行小姐
        語音信箱稱：「你本人信用卡遭盜刷、約十幾萬未繳納
        ，你本人帳戶列為警示帳戶，需與調查局陳科長聯絡」
        等語，經被害人陸００枝與所留之陳科長電話聯繫後，
        該陳科長偽稱，伊情形需由楊科長處理，嗣楊科長與被
        害人陸００枝聯繫，被害人００秀枝遂依指示，分別匯
        款225,000 元、209,000 元至指定之00000000000 號帳
        戶內，致其受有434,000 元之損害等語（見上開偵查卷
        第211 頁），並有被害人吳００琴、陸００枝提供之交
        易資料查詢單、存摺影本各1 份在卷為憑（見上開偵查
        卷第213 頁至第217 頁）。惟查，被害人吳００琴、陸
        ００枝遭受詐騙之手法，與被告呂０棋等人所組成之
        ebay拍賣網站詐騙集團之手法並不相同，且被害人吳０
        ０琴、陸００枝所匯款之帳戶，經查亦與被告呂０棋、
        吳０鴻等人收購之帳戶無涉，是此部分難認係被告呂０
        棋所組成之ebay拍賣網站詐欺集團所為，是此部分應退
        由檢察官另行偵查辦理。
      2.另依被害人楊０涯、楊０來、顏０誼、曾０祥、呂０漢
        、吳０毅、林０宏等人於警詢中指訴渠等遭詐騙之情節
        觀之（如附表二編號2 至8） ，渠等與賣家聯繫之手機
        門號、匯款帳戶，均無證據證明與被告呂０棋所組之eb
        ay拍賣網站詐欺集團有關，是此部分應退由檢察官另行
        偵查辦理。
      3.末被害人楊０寧、羅０惠於警詢中未能明確指稱渠等與
        賣家聯繫之手機門號、匯款帳戶，是亦無證據證明此與
        被告呂０棋所組之ebay拍賣網站詐欺集團有關，而卷內
        復查無被害人方０毅指訴其遭被告呂０棋所組之ebay拍
        賣網站詐欺集團詐欺之證據，是此部分應退由檢察官另
        行偵查辦理。
    (二)另被告陳０安提供其開立之中國信託商業銀行萬華分行、
      國泰世華商業銀行萬華分行、玉山銀行板新簡易型分行之
      帳戶資料予被告吳０鴻，由被告吳０鴻另行提供其他詐欺
      集團成員使用，致被害人葉０平、李０偉受有損害，被告
      吳０鴻將被告陳０安上開帳戶提供予詐欺集團使用之詐欺
      犯行，並無積極證據證明與本案所為之常業詐欺罪，係基
      於概括犯意所為，且公訴人就此部分亦未起訴或移送併辦
      ，是應由檢察官另行偵查辦理。
    (三)末提供本案被告呂０棋組成之ebay拍賣網站詐欺集團使用
      之人頭帳戶之張０婷、鍾０益、劉０明、賴０蔚、戴０蘭
      、戴０和、戴０松、許０云、陳０林、朱０成等人，是否
      另涉犯幫助常業詐欺罪，此應由檢察官另行偵查辦理。
據上論斷，應依刑事訴訟法第299 條第1 項前段，刑法第2 條第
1 項前段、95年7 月1 日修正施行前之刑法第56條、第28條、第
340 條、第305 條、第47條、第51條第5 款、第30條第1 項、第
2 項、第41條第1 項前段、第38條第1 項第2 款、第3 款，罰金
罰鍰提高標準條例第1 條前段、修正前之罰金罰鍰提高標準條例
第2 條，判決如主文。
本案經檢察官林鈺雄、鍾雅蘭到庭執行職務
中    華    民    國    95    年    10    月    17    日
                  刑事第四庭  審判長法  官  黃斯偉
                                    法  官  蘇昭蓉
                                    法  官  陳心婷
上正本證明與原本無異。
如不服本判決，應於判決送達後10日內向本院提出上訴狀（應附
繕本），上訴於臺灣高等法院。
                                    書記官  陳青瑜
中    華    民    國    95    年    10    月    27    日
附錄本件論罪科刑法條全文：
行為時刑法第340條
以犯第339條之罪為常業者，處1年以上7年以下有期徒刑，得併
科5萬元以下罰金。


司法院資訊處製作；財團法人民間司法改革基金會備份。
